【裁判字號】    99,上訴,1890
【裁判日期】    990720
【裁判案由】    毒品危害防制條例
【裁判全文】
臺灣高等法院刑事判決                99年度上訴字第1890號
上  訴  人
即  被  告  甲○○
上列上訴人因違反毒品危害防制條例案件，不服臺灣板橋地方法
院99年度訴字第616號，中華民國99年4月28日第一審判決（起訴
案號：臺灣板橋地方法院檢察署99年度毒偵字第714 號），提起
上訴，被告為有罪之陳述，本院合議庭裁定改行簡式審判程序，
並判決如下：
    主  文
上訴駁回。
    事  實
一、甲○○前因施用毒品案件，經臺灣臺北地方法院以90年度毒
    聲字第2618號裁定送觀察、勒戒後，認有繼續施用毒品之傾
    向，再經同法院以91年度毒聲字第82號裁定施以強制戒治，
    嗣因成效評定為合格，經同法院以91年度毒聲字第1090號裁
    定停止戒治，所餘期間付保護管束，迄民國91年12月27日期
    滿未經撤銷停止戒治，視為強制戒治執行完畢，並由臺灣臺
    北地方法院檢察署檢察官以92年度戒毒偵字第11號為不起訴
    處分確定。詎於上開強制戒治執行完畢後五年內，又因施用
    毒品案件，經：(一)臺灣板橋地方法院以94年度訴字第589 號
    判處有期徒刑1年，並經本院以95年度上訴字第33 號判決駁
    回上訴確定；(二)本院以95年度上訴字第3358號判處有期徒刑
    一年二月，並經最高法院以95年度臺上字第7220號判決駁回
    上訴確定，嗣經本院以96年度聲減字第2879號裁定減為有期
    徒刑七月，並與另案竊盜罪減刑後之有期徒刑六月，合併定
    執行刑為有期徒刑一年一月確定，再與前述(一)所處之有期徒
    刑一年接續執行，已於97年4 月12日執行完畢。其另曾因竊
    盜案件，經臺灣臺北地方法院以93年度簡字第3067號判處有
    期徒刑四月確定，亦已於94年11月9日縮刑期滿執行完畢。
    詎甲○○仍不知悔改，基於施用第一級毒品之犯意，於98年
    11月11日某時，在臺北縣永和市○○路「仁愛公園」公廁內
    ，以將海洛因置入注射針筒施打手臂靜脈之方法，施用第一
    級毒品海洛因一次。嗣經警依毒品危害防制條例第25條第 2
    項規定，通知甲○○於98年11月12日19時許，前往臺北縣政
    府警察局中和第一分局安平派出所接受採驗尿液，其尿液檢
    體送驗結果，呈鴉片類之陽性反應，始悉上情。
二、案經臺北縣政府警察局中和第一分局報請臺灣板橋地方法院
    檢察署檢察官偵查起訴。
    理  由
一、上述犯罪事實，業據上訴人即被告甲○○於本院準備程序及
    審理時供認不諱，又被告為警查獲時所採集之尿液，經送檢
    驗結果，呈鴉片類之陽性反應，有臺北縣政府警察局中和第
    一分局毒品案犯罪嫌疑人姓名及代碼對照表、臺灣檢驗科技
    股份有限公司98年12 月7日濫用藥物檢驗報告各一份附卷可
    憑，足徵被告自白與事實相符。本案事證明確，被告施用海
    洛因犯行堪以認定。
二、按毒品危害防制條例於92年7月9日修正公布，自93年1月9日
    施行，其中第20條、第23條將施用毒品之刑事處遇程序，區
    分為「初犯」及「五年內再犯」、「五年後再犯」。依其立
    法理由之說明：「初犯」，經觀察、勒戒或強制戒治後，應
    為不起訴處分或不付審理之裁定；經觀察、勒戒或強制戒治
    執行完畢釋放後，「五年內再犯」者，因其再犯率甚高，原
    實施之觀察、勒戒及強制戒治既已無法收其實效，爰依法追
    訴或裁定交付審理。至於經觀察、勒戒或強制戒治執行完畢
    釋放後，「五年後再犯」者，前所實施之觀察、勒戒或強制
    戒治已足以遮斷其施用毒品之毒癮，為期自新及協助其斷除
    毒癮，仍適用「初犯」規定，先經觀察、勒戒或強制戒治之
    程序。從而依修正後之規定，僅限於「初犯」及「五年後再
    犯」二種情形，始應先經觀察、勒戒或強制戒治程序。倘被
    告於五年內已再犯，經依法追訴處罰，縱其第三次（或第三
    次以上）再度施用毒品之時間，在初犯經觀察、勒戒或強制
    戒治執行完畢釋放五年以後，已不合於「五年後再犯」之規
    定，且因已於「五年內再犯」，顯見其再犯率甚高，原實施
    觀察、勒戒或強制戒治，已無法收其實效，即應依該條例第
    10條處罰（最高法院95 年第7次刑事庭會議決定參照）。查
    被告有上揭事實欄所述之觀察勒戒、強制戒治及科刑處罰紀
    錄，有本院被告前案紀錄表在卷可憑。被告於91年12月27日
    強制戒治執行完畢後五年內，又因施用毒品案件，經：(一)臺
    灣板橋地方法院以94年度訴字第589號判處有期徒刑1年，並
    經本院以95年度上訴字第33號判決駁回上訴確定；(二)本院以
    95年度上訴字第3358號判處有期徒刑一年二月，並經最高法
    院以95年度臺上字第7220號判決駁回上訴確定（嗣經本院以
    96年度聲減字第2879 號裁定減為有期徒刑7月，並與另案竊
    盜罪減刑後之有期徒刑六月，合併定執行刑為有期徒刑一年
    一月確定），縱被告於本案再度施用毒品之時間，係在上開
    強制戒治執行完畢五年以後，揆諸前揭說明，仍應依毒品危
    害防制條例第10條規定處罰。
三、查海洛因係屬毒品危害防制條例第2條第2 項第1款所定之第
    一級毒品，不得擅自施用。核被告施用海洛因之行為，係犯
    毒品危害防制條例第10條第1 項之施用第一級毒品罪。其持
    有海洛因之低度行為應為施用海洛因之高度行為所吸收，不
    另論罪。又被告有犯罪事實欄所述之犯罪科刑執行情形，有
    本院被告前案紀錄表在卷可憑，其受有期徒刑執行完畢後，
    五年內故意再犯有期徒刑以上之罪，為累犯，應依刑法第47
    條第1項之規定加重其刑。
四、按量刑輕重，係屬事實審法院得依職權自由裁量之事項，苟
    已斟酌刑法第57條各款所列情狀，而未逾法定刑度，不得遽
    指為違法（最高法院72年臺上字第6696號判例參照）。查原
    審以被告犯罪事證明確，適用毒品危害防制條例第10條第 1
    項，刑法第11條前段、第47 條第1項，並審酌刑法第57條各
    款所列事項，及被告已自行前往醫療院所進行毒癮治療，已
    有悔意等一切情狀，量處被告有期徒刑十一月，其認定事實
    、適用法律及量刑均為妥適，應予維持。是被告以原審量刑
    過重為由提起上訴，為無理由，其上訴應予駁回。
據上論斷，應依刑事訴訟法第368條、第273條之1第1項，判決如
主文。
本案經檢察官羅建勛到庭執行職務。
中    華    民    國    99    年    7     月    20    日
                  刑事第二十庭審判長法  官  楊貴雄
                                    法  官  許必奇
                                    法  官  周明鴻
以上正本證明與原本無異。
如不服本判決，應於收受送達後10日內向本院提出上訴書狀，其
未敘述上訴之理由者並得於提起上訴後10日內向本院補提理由書
（均須按他造當事人之人數附繕本）「切勿逕送上級法院」。
                                    書記官  郭彥琪
中    華    民    國    99    年    7     月    20    日
附錄：本案論罪科刑法條全文
毒品危害防制條例第10條
施用第一級毒品者，處6月以上5年以下有期徒刑。
施用第二級毒品者，處3年以下有期徒刑。

司法院資訊處製作；財團法人民間司法改革基金會備份。
